【裁判字號】    97,訴,52
【裁判日期】    970213
【裁判案由】    違反毒品危害防制條例
【裁判全文】
臺灣嘉義地方法院刑事判決          九十七年度訴字第五二號
公  訴  人  臺灣嘉義地方法院檢察署檢察官
被      告  甲○○
                    生）
                    號
                    （另案在臺灣嘉義監獄鹿草分監執行中）
上列被告因違反毒品危害防制條例案件，經檢察官提起公訴（九
十七年度毒偵字第十號），因被告於本院準備程序中就被訴事實
為有罪之陳述，經本院合議庭裁定由受命法官獨任以簡式審判程
序審理判決如下：
    主  文
甲○○施用第一級毒品，累犯，處有期徒刑拾月；又施用第二級
毒品，累犯，處有期徒刑陸月。應執行有期徒刑壹年貳月。
    事實及理由
壹、程序事項：
    本件係經被告甲○○於本院準備程序中就被訴事實為有罪之
    陳述，經本院合議庭裁定由受命法官獨任以簡式審判程序加
    以審理，則依據刑事訴訟法第二百七十三條之二、同法第一
    百五十九條第二項之規定，不適用傳聞法則有關限制證據能
    力之相關規定，合先敘明。
貳、實體事項：
一、本件犯罪事實及證據均引用起訴書之記載（如附件）。惟犯
    罪事實欄所記載施用毒品之時間更正為「於九十六年十月二
    日下午一時許為警採尿前之九十六小時內（不含為警查獲後
    之時間）」，證據補充「被告甲○○於審判中之自白」。
二、按毒品危害防制條例於民國九十二年七月九日修正公布，自
    九十三年一月九日施行，其中第二十條、第二十三條將施用
    毒品之刑事處遇程式，區分為「初犯」及「五年內再犯」、
    「五年後再犯」。依其立法理由之說明：「初犯」，經觀察
    、勒戒或強制戒治後，應為不起訴處分或不付審理之裁定；
    經觀察、勒戒或強制戒治執行完畢釋放後，「五年內再犯」
    者，因其再犯率甚高，原實施之觀察、勒戒及強制戒治既已
    無法收其實效，爰依法追訴或裁定交付審理。至於經觀察、
    勒戒或強制戒治執行完畢釋放後，「五年後再犯」者，前所
    實施之觀察、勒戒或強制戒治已足以遮斷其施用毒品之毒癮
    ，為期自新及協助其斷除毒癮，仍適用「初犯」規定，先經
    觀察、勒戒或強制戒治之程式。從而依修正後之規定，僅限
    於「初犯」及「五年後再犯」二種情形，始應先經觀察、勒
    戒或強制戒治程式。倘被告於五年內已再犯，經依法追訴處
    罰，縱其第三次（或第三次以上）再度施用毒品之時間，在
    初犯經觀察、勒戒或強制戒治執行完畢釋放五年以後，已不
    合於「五年後再犯」之規定，且因已於「五年內再犯」，顯
    見其再犯率甚高，原實施觀察、勒戒或強制戒治，已無法收
    其實效，即應依該條例第十條處罰（最高法院九十五年度第
    七次刑事庭會議決議可資參照）。
三、本件被告曾因違反毒品危害防制條例案件，經本院以八十八
    年度毒聲字第二九號裁定送強制戒治，八十八年五月二十六
    日裁定停止戒治付保護管束，於八十九年一月七日保護管束
    期滿未經撤銷，視為執行完畢；又於九十三年間因施用毒品
    案件，經本院以九十三年度訴字第二七七號判決判處應執行
    有期徒刑十一月確定等情，有臺灣高等法院被告前案紀錄表
    一份在卷可稽，是被告於經強制戒治後，曾於五年內再犯，
    經依法追訴處罰，揆諸上揭說明，本案自無再經觀察、勒戒
    及強制戒治之必要，檢察官逕行起訴，即無不合。又查海洛
    因、安非他命分別為毒品危害防制條例第二條第二項第一款
    、第二款所定之第一級、第二級毒品，故核被告所為，係犯
    毒品危害防制條例第十條第一項之施用第一級毒品罪及同條
    第二項之施用第二級毒品罪。被告持有海洛因、安非他命以
    施用，其持有之低度行為，應為各該施用之高度行為所吸收
    ，均不另論罪。其所犯上開數罪，犯意各別，觸犯構成要件
    不同之罪名，應予分別論處，併合處罰。再被告前因施用毒
    品案件，經本院以九十三年度訴字第二七七號判決判處應執
    行有期徒刑十一月確定，於九十四年九月三日縮刑期滿執行
    完畢等情，有前述前案紀錄表一份可按，其於受徒刑之執行
    完畢後，五年以內故意再犯本件有期徒刑以上之二罪，均為
    累犯，應依法各加重其刑。爰審酌被告曾因施用毒品經裁定
    強制戒治及判處徒刑執行完畢，猶未知警惕而再犯本案，足
    見其未徹底戒除施用毒品之惡習，惟念及施用毒品本質上係
    戕害自身健康之行為，尚未嚴重破壞社會秩序或侵害他人權
    益，且被告坦承犯行、犯後態度尚屬良好暨其犯罪之動機、
    目的、手段、智識程度等一切情狀，分別量處如主文所示之
    刑，並定其應執行之刑。
四、據上論斷，應依刑事訴訟法第二百七十三條之一第一項、第
    二百九十九條第一項前段、第三百十條之二、第四百五十四
    條第二項，毒品危害防制條例第十條第一項、第二項，刑法
    第十一條前段、第四十七條第一項、第五十一條第五款，判
    決如主文。
本案經檢察官徐鈺婷到庭執行職務。
中    華    民    國  九十七  年    二    月   十三   日
                  刑事第四庭    法  官  吳育霖
上列正本證明與原本無異。
如不服本判決，應於判決送達後十日內向本院提出上訴狀，上訴
書狀依法應敘述具體理由，如未敘述具體理由者，應於上訴期間
屆滿後二十日內補提理由書於本院（均應附繕本）。告訴人或被
害人如對於本判決不服者，應具備理由請求檢察官上訴，其上訴
期間之計算係以檢察官收受判決正本之日期為準。
中    華    民    國  九十七  年    二    月   十三   日
                                書記官  林美芳
附錄本案論罪科刑法條：
毒品危害防制條例第十條
施用第一級毒品者，處六月以上五年以下有期徒刑。
施用第二級毒品者，處三年以下有期徒刑。


司法院資訊處製作；財團法人民間司法改革基金會備份。
